臺灣臺中地方法院行政訴訟判決
110年度交字第355號
原      告  康陞鴻  
被      告  臺中市交通事件裁決處
                      設臺中市○○區○○○路00號
代  表  人  黃士哲    住同上
訴訟代理人  黃曉妍律師
上列當事人間交通裁決事件，原告不服被告民國110年7月22日中
市裁字第68-GU0000000號裁決書，提起行政訴訟，本院判決如下
：
    主  文
原告之訴駁回。
訴訟費用新臺幣參佰元由原告負擔。
    事實及理由
一、程序事項：按行政訴訟法第237 條之7 規定，交通裁決事件
    之裁判，得不經言詞辯論為之。本件屬交通裁決事件，依兩
    造所述各節及卷內資料其事證已臻明確，本院認無經言詞辯
    論之必要，爰不經言詞辯論而為判決。
二、事實概要：原告所有號牌BCL-6302號自用小客車(下稱系爭
    車輛）於民國110年4月30日22時59分許，行經臺中市南區忠
    明南路與五權南路口，因「行經警察機關設有告示執行酒精
    濃度測試之檢定處所，不依指示停車接受稽查」之違規行為
    ，為臺中市政府警察局第三分局（下稱舉發機關）員警認定
    該車違反道路交通管理處罰條例第35條第4項第1款之規定，
    逕行對車主即原告掣開第GU0000000號舉發違反道路交通管
    理事件通知單。原告未於到案期限檢具事證及應歸責人相關
    資料，向被告告知應歸責人，被告即依道路交通管理處罰條
    例第85條第4項規定，推定原告有過失，並依道路交通管理
    處罰條例第85條第1項後段「仍依本條例各該違反條款規定
    處罰」之規定，續於110年7月22日以中市裁字第68-GU00000
    00號裁決書（下稱原處分），依道路交通管理處罰條例第35
    條第4項第1款及「違反道路交通管理事件統一裁罰基準表」
    之規定，裁處原告罰鍰新臺幣（下同）180,000元，吊銷駕
    駛執照，並應參加道路交通安全講習。原告不服，提起本件
    行政訴訟。
三、原告主張略以：
　㈠當日員警於臺中市忠明南路、五權南路口所為之測試檢定處
    所，係經警察機關主管長官指定者，原告始有接受員警攔停
    之義務，本件被告應先證明員警所為之攔停行為係屬合法，
    否則原處分即具有瑕疵。
　㈡當時原告因見路口有一大坑洞，為閃避該大坑故欲靠右側閃
    避，為免靠右閃避時撞擊右側來車，當時原告之注意力均在
    右側後視鏡中，且又因當時已屬深夜間視線昏暗，故未能及
    時看到當時左側之員警，故原告實非故意不依指示停車，甚
    且原告當時車速十分緩慢，若係故意拒絕接受稽查，則絕無
    可能以如此緩慢之速度前進。
　㈢當時左側攔停員警手勢並不明確，無法令通過之原告理解其
    手勢意義為何等語，並聲明：原處分撤銷，訴訟費用由被告
    負擔。
四、被告答辯則以：
  ㈠本件應適用之法律依據為道路交通管理處罰條例第35條第4項
    第1款、第7條之2第1項第4款、第85條第1項及第4項、警察
    法第2 條、警察職權行使法第6條第1項及第2項、第7條第1
    項、第8條第1項、道路交通安全講習辦法第5條等規定。
  ㈡案經轉據舉發機關110年6月22日中市警三分交字第110002449
    8號函復說明略以：「本件員警逕行舉發案件，經查旨揭車
    輛行經警察機關設有告示執行酒精濃度測試之檢定處所，不
    依指示停車接受稽查，該路檢地點及時段係由本分局規劃取
    締酒駕專案勤務並經分局來核章發布編排，經再檢視員警密
    錄影像，查員警哨音響亮且手勢明確示意攔停車輛接受酒駕
    稽查並大聲複誦車號，惟駕駛仍無視警方執行取締酒駕稽查
    逕行駛離，足認不服稽查取締違規屬實」。
  ㈢次查舉發機關所提供之採證光碟，確認：㈠攝影機畫面時間20
    21.04.30 PM10：44時至10：54PM警方於臺中市南區忠明南
    路往東方向過五權南路口「余紀豆乳雞攤「前設置「酒測攔
    檢」、「汽車靠左、機車靠右」LED燈告示牌，閃光交通錐
    ，將汽車限縮於外側車道，將機車限縮於慢車道，行經該處
    之機車均能在員警面前停下接受稽查，再依員警指示駛離，
    10：55PM時至11：16PM時位於「酒測攔檢」告示牌旁之員警
    以閃光指揮棒指著來車，之後手放下，不久又以閃光指揮棒
    指著來車，示意來車往前，此時站在警車旁之員警手持閃光
    指揮棒上下揮動，示意來車於該處停靠受檢，二台白色小客
    車通過「酒測攔檢」告示牌之員警後，警車旁之員警以左手
    平舉指揮棒示意停靠，右手指揮棒示意系爭車輛往員警處駛
    來，接著一台黑色小客車(下稱系爭車輛)通過「酒測攔檢」
    告示牌旁之員警，警車旁之員警左手平舉指揮棒示意系爭車
    輛於員警面前停靠，右手指揮棒示意系爭車輛往員警處駛來
    ，此時畫面顯示系爭車輛號牌為BCL-6302，系爭車輛行經警
    車旁之員警，未在該員警面前停靠，反而逕自往前駛離，警
    車之員警走向系爭車輛，之後走至「酒測攔檢」告示旁之員
    警處討論後，復走回原位繼續執行，行經該處之機車均能在
    員警面前停下接受稽查，再依員警指示駛離。㈡員警密錄器
    畫面時間2021/04/30 22：59：16時至22：59：43時警方於
    臺中市南區忠明南路往東方向過五權南路口「余紀豆乳雞攤
    」前設置酒測攔檢站，員警站在警車旁，此時一台白色小客
    車停在員警前方接受稽查，再依員警指示駛離，接著又一台
    白色小客車，員警揮動指揮棒示意到員警前面接受稽查，該
    白色小客車停在員警面前接受稽查，再依員警指示駛離，接
    著一台黑色小客車即號牌BCL-6302號小客車駛來，員警以指
    揮棒示意停靠，系爭車輛行駛至員警面前未停靠，員警大聲
    表示「停車停車」，並吹哨示警，系爭仍駛離，員警即走向
    「酒測攔檢」告示牌旁之員警。
　㈣原告主張被告認不足採。蓋因：㈠從上揭資料顯示，舉發機關
    已於違規地點設置「酒測攔檢」告示牌，依現場客觀事證，
    足證舉發機關於現場擺設之物品，可足使行經處之車輛駕駛
    知悉員警正執行酒駕稽查勤務。㈡依照前揭說明，舉發機關
    設置酒駕稽查管制站，屬於「集體臨檢」，其特色係就通過
    該管制站之車輛得一律檢查，系爭車輛行經該處，不論其駕
    駛有無飲酒，皆應依序排隊停車受檢，再依員警指示駛離。
    從上揭影片顯示，系爭車輛行經「酒測攔檢」告示牌旁之員
    警後，警車旁之員警以左手平舉指揮棒示意系爭車輛停靠，
    右手指揮棒示意系爭車輛往員警處駛來，依客觀情狀，一般
    駕駛人均能注意辨識，系爭車輛當時並無不能注意之情事，
    惟系爭車輛行駛至員警面前，竟未停車受檢，逕自駛離，員
    警大喊「停車停車」並以哨音示警，系爭車輛仍駛離現場，
    認系爭車輛規避稽查之違規事證明確，自應以道路交通管理
    處罰條例第35條第4項第1款「行經警察機關設有告示執行酒
    精濃度測試之檢定處所，不依指示停車」處罰等語，並聲明
    ：原告之訴駁回，訴訟費用由原告負擔。
五、本院之判斷：
  ㈠按「（第1 項）汽機車駕駛人，駕駛汽機車經測試檢定有下
    列情形之一，機車駕駛人處新臺幣1 萬5 千元以上9 萬元以
    下罰鍰…，並當場移置保管該汽機車並吊扣其駕駛執照1 年
    至2 年；…：一、酒精濃度超過規定標準。（第4 項）汽機
    車駕駛人有下列各款情形之一者，處新臺幣18萬元罰鍰，並
    當場移置保管該汽機車、吊銷其駕駛執照及施以道路交通安
    全講習；如肇事致人重傷或死亡者，吊銷其駕駛執照，並不
    得再考領：一、駕駛汽機車行經警察機關設有告示執行第一
    項測試檢定之處所，不依指示停車接受稽查。」、「汽車駕
    駛人，曾依…第35條第4 項前段…規定吊銷駕駛執照者，3年
    內不得考領駕駛執照」、「汽車駕駛人，因違反本條例及道
    路交通安全規則之規定，受吊銷駕駛執照處分時，吊銷其執
    有各級車類之駕駛執照。」，道路交通管理處罰條例第35條
    第1 項、第4 項前段、第67條第2 項、第68條第1 項分別定
    有明文。
　㈡次按「（第1 項）警察於公共場所或合法進入之場所，得對
    於下列各款之人查證其身分：一、合理懷疑其有犯罪之嫌疑
    或有犯罪之虞者。二、有事實足認其對已發生之犯罪或即將
    發生之犯罪知情者。三、有事實足認為防止其本人或他人生
    命、身體之具體危害，有查證其身分之必要者。四、滯留於
    有事實足認有陰謀、預備、著手實施重大犯罪或有人犯藏匿
    之處所者。五、滯留於應有停（居）留許可之處所，而無停
    （居）留許可者。六、行經指定公共場所、路段及管制站者
    。（第2 項）前項第6 款之指定，以防止犯罪，或處理重大
    公共安全或社會秩序事件而有必要者為限。其指定應由警察
    機關主管長官為之。」，警察職權行使法第6 條第1 項及第
    2 項定有明文。是以倘員警執行酒精濃度測試檢定之處所，
    係屬於警察職權行使法第6 條第1 項第6 款之「管制站」，
    員警依據警察職權行使法所為之交通檢查，而以特定原因如
    酒測等為發動要件，駕駛人行經警察機關設有告示執行道路
    交通管理處罰條例第35條第1 項測試檢定之處所，遭員警攔
    查，即有停車接受稽查之義務。
  ㈢查本件如事實概要所述之情事，有攝影機擷取畫面、舉發機
    關第GU0000000 號舉發違反道路交通管理事件通知單、舉發
    機關110年9月6日中市警三分交字第1100035220號函、員警
    職務報告書、勤務分配表、酒測攔檢照片、酒駕取締規劃表
    、原處分、送達證書、汽車車籍查詢、駕駛人基本資料、個
    人基本資料查詢、採證光碟等資料附卷可稽（見本院卷第52
    、61、77-99頁），堪信為真實。
  ㈣經查，本院勘驗調查舉發機關提供之採證光碟，製成勘驗筆
    錄附卷為證（見本院卷第103-104 頁），勘驗結果為：㈠攝
    影機畫面時間2021.04.30 PM10：44時至10：54PM警方於臺
    中市南區忠明南路往東方向過五權南路口「余紀豆乳雞攤」
    前設置「酒測攔檢」、「汽車靠左、機車靠右」LED燈告示
    牌，閃光交通錐，將汽車限縮於外側車道，將機車限縮於慢
    車道，行經該處之機車均能在員警面前停下接受稽查，再依
    員警指示駛離，10：55PM時至11：16PM時位於「酒測攔檢」
    告示牌旁之員警以閃光指揮棒指著來車，之後手放下，不久
    又以閃光指揮棒指著來車，示意來車往前，此時站在警車旁
    之員警手持閃光指揮棒上下揮動，示意來車於該處停靠受檢
    ，接著二台白色小客車通過「酒測攔檢」告示牌之員警後，
    警車旁之員警以左手平舉指揮棒示意停靠，右手指揮棒示意
    一台黑色小客車（下稱系爭車輛）往員警處駛來，接著系爭
    車輛通過「酒測攔檢」告示牌旁之員警，警車旁之員警左手
    平舉指揮棒示意系爭車輛於員警面前停靠，右手指揮棒示意
    系爭車輛往員警處駛來，此時畫面顯示系爭車輛號牌為BCL-
    6302，系爭車輛行經警車旁之員警，未在該員警面前停靠，
    反而往前駛離，警車旁之員警走向系爭車輛，之後走至「酒
    測攔檢」告示旁之員警處討論後，復走回原位繼續執行，而
    畫面顯示行經該處之機車均能在員警面前停下接受稽查，再
    依員警指示駛離。㈡員警密錄器畫面時間2021/04/30 22：59
    ：16時至22：59：43時警方於臺中市南區忠明南路往東方向
    過五權南路口「余紀豆乳雞攤」前設置酒測攔檢站，員警站
    在警車旁，此時一台白色小客車停在員警前方接受稽查，再
    依員警指示駛離，接著又一台白色小客車，員警揮動指揮棒
    示意到員警前面接受稽查，該白色小客車停在員警面前接受
    稽查，再依員警指示駛離，接著系爭車輛駛來，員警以指揮
    棒示意停靠，系爭車輛行駛至員警面前未停靠，員警大聲表
    示「停車、停車、停車」，並吹哨示意，系爭車輛仍未停車
    ，往前駛離現場。
  ㈤依上開勘驗結果可知，當時警方將警車停放於臺中市南區忠
    明南路往東方向過五權南路口「余紀豆乳雞攤」前，將該車
    道縮減為外側車道及機慢車道可通行之寬度，且現場已擺放
    「酒測攔檢」、「汽車靠左、機車靠右」LED燈告示牌，閃
    光交通錐，並有數名員警持閃光指揮棒在場執勤，亦經舉發
    機關長官核章後發布編排，有卷附舉發機關110年9月6日中
    市警三分交字第1100035220號函、員警職務報告書、勤務分
    配表及酒駕取締規劃表（見本院卷第77-80、85-88頁）在卷
    可稽，為屬依警察職權行使法第6 條第1 項第6 款所設之管
    制站，核無不法。且客觀上已足使行經該處之駕駛人得以知
    悉員警為執行酒駕稽查勤務，自應準備停車受檢，行經該處
    之車輛均能依員警指示接受稽查，再依員警指示駛離。是原
    告並無不能察覺該路口設置酒測稽查站之情況，又員警見原
    告駕駛系爭車輛通過酒測稽查站朝員警方向駛來，即揮動指
    揮棒示意停車，員警示意停車之舉動明確，自足使原告知悉
    前方站立之員警對其為停車接受稽查之指示。且當系爭車輛
    行經員警面前未停車，繼續向前行駛時，員警立即對系爭車
    輛大喊「停車、停車、停車」，並輔以吹哨示警，原告即得
    以發現員警正在欄查之事實，然原告仍駕駛系爭車輛繼續直
    行闖越酒駕稽查管制站，核已構成道路交通管理處罰條例第
    35條第4 項規定「行經警察機關設有告示執行酒精濃度測試
    之檢定處所，不依指示停車接受稽查」之處罰要件，故原告
    前情主張，尚乏採憑，難執為免罰之據。
　㈥雖原告請求傳喚當時坐在車上副駕駛座之友人王智群，到庭
    證實原告無法通過員警手勢了解攔檢之意，以資證明原告並
    無「不依指示停車接受稽查」之故意或過失云云。惟查， 
    依上開勘驗結果可知，警方將警車停放於臺中市南區忠明南
    路往東方向過五權南路口「余紀豆乳雞攤」前，並將該車道
    縮減為外側車道及機慢車道可通行之寬度，且現場已擺放「
    酒測攔檢」、「汽車靠左、機車靠右」LED燈告示牌，閃光
    交通錐等情，而員警見原告駕駛系爭車輛通過酒測稽查站朝
    員警方向駛來，即揮動指揮棒示意停車，員警示意停車之舉
    動明確，足以讓原告知悉前方員警係要求其為停車接受稽查
    甚明。況原告駕駛該車與指揮停車之員警，兩者間距離遠比
    坐在副駕駛座之王智群更相近面對，並非坐在一旁非直面對
    之王智群可以證明，故本院認無傳喚王智群到庭為證人之必
    要，附此敘明。
六、綜上所述，原告違規事證明確，被告依法所為原處分並無違
    誤，原告訴請撤銷，為無理由，應予駁回。
七、本件第一審裁判費為300 元，應由原告負擔，爰確定第一審
    訴訟費用額如主文第2 項所示。
據上論結，本件原告之訴為無理由，依行政訴訟法第237 條之7
、第98條第1 項前段、第237 條之8 第1 項，判決如主文。
中　　華　　民　　國　　111 　年　　4 　　月　　1 　　日
　　　　　　　　　行政訴訟庭　法　官　楊萬益
以上正本證明與原本無異。
如不服本判決，應於判決送達後20日內，向本院提出上訴狀並表
明上訴理由（原判決所違背之法令及其具體內容或依訴訟資料可
認為原判決有違背法令之具體事實），其未表明上訴理由者，應
於提出上訴後20日內向本院補提理由書（上訴狀及上訴理由書均
須按他造人數附繕本，如未按期補提上理由書，則逕予駁回上訴
），並應繳納上訴裁判費新臺幣750元。
中　　華　　民　　國　　111 　年　　4 　　月　　1 　　日
　　　　　　　　　　　　　　　書記官　林柏名